【裁判字號】    98,再,21
【裁判日期】    980602
【裁判案由】    再審之訴
【裁判全文】
臺灣臺中地方法院民事裁定  98年度再字第21號
再審原告    丁○○
再審被告    甲○○(即賀光勛之.
            丙○○(即賀光勛之.
                      目11番.
            乙○○ (即賀光勛.
上二人共同
法定代理人  戊○○○
當事人間再審之訴事件，再審原告對於民國93年12月31日本院92
年度訴字第2854號確定判決提起再審之訴，本院裁定如下：
    主    文
再審之訴駁回。
再審訴訟費用由再審原告負擔。
    理    由
一、按再審之訴，應於30日之不變期間內提起。前項期間，自判
    決確定時起算，判決於送達前確定者，自送達時起算，民事
    訴訟法第500條第1項、第2項前段分別定有明文。
二、再審原告指摘本院92年度訴字第2854號確定判決，有其民事
    再審起訴狀所載「當事人發現未經斟酌之證物或得使用該證
    物者。但以如經斟酌可受較有利益之裁判者為限。」之再審
    事由，依民事訴訟法第496條第1項第13款規定，提起本件再
    審之訴，並提出再審原告與陳猛於民國83年11月29日所簽訂
    之協議書影本及法務部行政執行署臺中行政執行處98年4月
    13日中執仁91年綜合所執特專字第00168733號執行命令影本
    各1份為據。再審原告雖陳稱：其於98年4月13日收受上開執
    行命令，知悉應負擔本院92年度訴字第2854號判決主文第一
    、二項之稅金、債務各三分之一，乃於法定期間30日內，提
    起本件再審之訴云云。惟查：
  (1)再審原告所提出之協議書係其本人與陳猛於83年11月29日所
    簽訂，是再審原告自83年11月29日即已知悉該協議書之存在
    ，如以該協議書作為「未經審酌之證物」之再審理由，並無
    民事訴訟法第500條第2項所規定「再審之理由發生或知悉在
    後者」之情形，故提起再審之期間，應自判決確定起算30日
    之不變期間內為之，始得當之。再審原告以其於98年4月13
    日收受法務部行政執行署臺中行政執行處中執仁91年綜合所
    執特專字第00168733號執行命令，作為提起再審之訴不變期
    間之起算日，顯屬誤會。
  (2)經本院調取92年度訴字第2854號案卷查知，本院92年度訴字
    第2854號判決，係於93年12月31日宣示判決，再審原告於94
    年1月7日收受判決正本之送達，有送達證書附於該案卷可稽
    。嗣因再審原告並未提起上訴，已於判決送達翌日起算20日
    即94年1月27日確定。再審原告遲至98年5月5日始具狀提出
    本件再審之訴，亦有該再審訴狀上本院收文章所蓋之日期戳
    在卷可憑，顯已逾民事訴訟法第500條第1項規定自判決確定
    時起算之30日不變期間。
三、又再審被告並非本院97年度訴更字第1號及臺灣高等法院臺
    中分院97年度上字第304號事件之當事人，此有該二事件判
    決書存卷可佐，再審原告請求變更該二事件之判決理由，並
    於98年5月11日具狀以該事件屬依民事訴訟法第466條不得上
    訴第三審之事件為由，主張依民事訴訟法第497、498條提起
    再審之訴，於法無據，不應准許。再者，再審原告於98年5
    月11日具狀聲請追加被告戴美慧、戴美智、戴明仁、戴明正
    、戴若晴，亦屬於法不合，無從准許。
四、次按再審之訴不合法者，法院應以裁定駁回之，民事訴訟法
    第502條第1項定有明文。所謂再審之訴不合法，係指再審之
    訴不合程式，或已逾期間，或法律上不應准許者而言（最高
    法院27年抗字第622號判例參照）。本件再審原告提起本件
    再審之訴，已逾30日之不變期間，且屬法律上不應准許，其
    訴為不合法，應予駁回。
五、依民事訴訟法第502條第1項、第95條、第78條，裁定如主文
    。
中    華    民    國    98    年    6    月     2     日
                  民事第四庭    法  官  陳文燦
正本係照原本作成
如不服本裁定應於送達後10日內向本院提出抗告狀，並繳納抗告
費新臺幣1,000元。
中    華    民    國    98    年    6    月     2     日
                                書記官  林玉門


司法院資訊處製作；財團法人民間司法改革基金會備份。
